【裁判字號】    98,裁,2399
【裁判日期】    981008
【裁判案由】    低收入戶
【裁判全文】
最  高  行  政  法  院  裁  定
                                      98年度裁字第2399號
上  訴  人  甲○○
訴訟代理人  楊漢東律師
被 上訴 人  嘉義縣政府
代  表  人  乙○○
上列當事人間低收入戶事件，上訴人對於中華民國98年6月16日
高雄高等行政法院97年度訴字第1023號判決，提起上訴，本院裁
定如下：
    主  文
上訴駁回。
上訴審訴訟費用由上訴人負擔。
    理  由
一、按對於高等行政法院判決之上訴，非以其違背法令為理由，
    不得為之，行政訴訟法第242條定有明文。依同法第243條第
    1項規定，判決不適用法規或適用不當者，為違背法令；而
    判決有同條第2項所列各款情形之一者，為當然違背法令。
    是當事人對於高等行政法院判決上訴，如依行政訴訟法第24
    3條第1項規定，以高等行政法院判決有不適用法規或適用不
    當為理由時，其上訴狀或理由書應有具體之指摘，並揭示該
    法規之條項或其內容；若係成文法以外之法則，應揭示該法
    則之旨趣；倘為司法院解釋或本院之判例，則應揭示該判解
    之字號或其內容。如以行政訴訟法第243條第2項所列各款情
    形為理由時，其上訴狀或理由書，應揭示合於該條項各款之
    事實。上訴狀或理由書如未依此項方法表明，或其所表明者
    與上開法條規定不合時，即難認為已對高等行政法院判決合
    法表明上訴。
二、本件上訴人對於高等行政法院判決上訴，主張：上訴人配偶
    蔡卓翠眉96年度實際之全部工作收入確實僅為86,651元，且
    已有提供蔡卓翠眉96年度之綜合所得稅各類所得資料清單及
    所得扣繳憑單，被上訴人不應再依社會救助法第5條之1第1
    項第1款第3目之規定，認定上訴人配偶每月有工作收入23,8
    41元；又上訴人長女所申請之清寒獎學金性質已屬社會救助
    給付性質，依社會救助法第5條之1第1項第3款規定，不應列
    入上訴人家庭總收入之「其他收入」項目計算，原判決竟依
    被上訴人自訂之審核標準，認定上訴人長女96年度所領取之
    清寒獎學金屬上訴人家庭總收入之「其他收入」項目。是原
    判決上訴人配偶96年度工作收入與上訴人長女96年度領取清
    寒獎金性質之認定，顯有適用法規不當之違法等語，為其論
    據。
三、本院查：按社會救助法第5條之1規定，工作收入之計算，並
    非僅能以財稅資料為證明。而且嚴格言之，因為現行稅制基
    於經濟發展目標或社會福利目標，而有諸多免稅規定，所以
    財稅資料所表徵之收入現狀，通常是偏低的，不能據為認定
    收入之實質判準。何況原判決業已表明心證，說明被上訴人
    以上訴人配偶蔡卓翠眉96年度係從事家庭成衣代工，該代工
    業無法以臺灣地區職類別認定其工作薪資，乃以行政院勞工
    委員會96年9月編印之「各職類別初任人員每人每月平均經
    常性薪資表」核算上訴人配偶該年度工作收入之合理性及正
    當性，此等判斷並無違誤。又上訴人長女之工讀清寒獎學金
    所得，是其性質與被上訴人所定「嘉義縣低收入戶審核規定
    」應予排除在其他收入外之「政府機關定期發放具有生活補
    助性質之各項給與」顯不相同，業經原判決於理由欄中詳予
    論斷。上訴意旨雖以原判決違背法令為由，惟本院經核其上
    訴理由，乃就原判決業已詳為論駁事項再事爭執，並對原審
    認定事實、取捨證據之職權行使指摘其不當，而非具體表明
    合於不適用法規、適用法規不當、或行政訴訟法第243條第2
    項所列各款之情形，難認對該判決之如何違背法令已有具體
    之指摘，應認其上訴為不合法。
四、據上論結，本件上訴為不合法，依行政訴訟法第249條第1項
    前段、第104條、民事訴訟法第95條、第78條，裁定如主文
    。
中    華    民    國    98    年    10    月    8     日
                    最高行政法院第三庭
                        審判長法官  高  啟  燦
                              法官  姜  素  娥
                              法官  張  瓊  文
                              法官  黃  合  文
                              法官  王  碧  芳
以  上  正  本  證  明  與  原  本  無  異
中    華    民    國    98    年    10    月    12    日
                              書記官  邱  彰  德


司法院資訊處製作；財團法人民間司法改革基金會備份。
